【裁判字號】    96,訴,2876
【裁判日期】    970731
【裁判案由】    槍砲彈藥刀械管制
【裁判全文】
臺灣板橋地方法院刑事判決              96年度訴字第2876號
公  訴  人  臺灣板橋地方法院檢察署檢察官
被      告  丙○○
                    （現另案於臺灣臺北監獄執行中）
指定辯護人  本院公設辯護人  甲○○
上列被告因違反槍砲彈藥刀械管制條例案件，經檢察官提起公訴
（96年度偵緝字第1553號），本院判決如下：
    主  文
丙○○無罪。
    理    由
一、公訴意旨略以：被告丙○○明知可發射子彈具有殺傷力之改
    造槍枝及可供具有殺傷力槍枝使用之子彈，均屬槍砲彈藥刀
    械管制條例第4條第1項第1、2款所列之管制物品，非經中央
    主管機關之許可，均不得無故持有，竟基於持有具殺傷力之
    改造槍枝及子彈之犯意，自民國（下同）95年7 月間因違反
    槍砲彈藥刀械管制案件為警查獲後之不詳時日起，在不詳地
    點，經由某真實姓名年籍不詳之人處，取得具殺傷力仿GLOC
    K 廠17型半自動手槍之金屬手槍、換裝土造金屬槍管而成之
    改造手槍（含彈匣1 個，槍枝管制編號0000000000號）1 支
    ，以及有殺傷力具直徑約9mm 金屬彈頭之土造子彈共11顆（
    送鑑試射後剩餘7 顆）與9mm 口徑之制式子彈1 顆，而無故
    持有前開槍、彈。嗣於96年2 月5 日晚間8 時30分許，因被
    告丙○○之真實姓名年籍不詳綽號「阿宏」之友人，在臺北
    縣新莊市○○路69之111 －1 號某KTV 前與人發生衝突，被
    告丙○○接獲「阿宏」通知後，隨即攜帶前開改造槍枝及子
    彈欲前往上址KTV 助勢，惟其到達現場後，因未發現「阿宏
    」蹤影，且又瞥見警車靠近，為恐事跡敗露，旋將所攜帶之
    槍枝及子彈以毛巾包裹並裝入1 只紅色手提袋內後，丟棄於
    停放在上址KTV 附近之車牌號碼649 －RM號大貨車車底下，
    並急忙從現場逃離，惟該批槍彈仍遭警方所發現查扣，進而
    循線獲悉上情。因認被告丙○○涉犯槍砲彈藥刀械管制條例
    第8條第4項及第12條第4項之罪嫌云云。
二、按犯罪事實應依證據認定之，無證據不得認定犯罪事實；又
    不能證明被告犯罪者，應諭知無罪之判決，刑事訴訟法第15
    4 條第2 項、第301 條第1 項分別定有明文。又認定不利於
    被告之事實，須依積極證據，茍積極證據不足為不利於被告
    事實之認定時，即應為有利於被告之認定，更不必有何有利
    之證據；且刑事訴訟法上所謂認定犯罪事實之積極證據，係
    指適合於被告犯罪事實之認定之積極證據而言，雖不以直接
    證據為限，間接證據亦包括在內，然而無論直接或間接證據
    ，其為訴訟上之證明，須於通常一般之人均不致有所懷疑，
    而得確信其為真實之程度者，始得據為有罪之認定，倘其證
    明尚未達到此一程度，而有合理之懷疑存在時，自不能以推
    測或擬制之方法，以為有罪裁判之基礎。此觀之最高法院所
    著30年上字第816 號、29年上字第3105號、76年台上字第49
    86號、40年台上字第86號等判例意旨甚明。又最高法院91年
    度台上字第7496號判決並認為，「按被告之自白不得作為有
    罪判決之唯一證據，仍應調查其他必要之證據，以察其是否
    與事實相符，刑事訴訟法第156 條第2 項定有明文；又犯罪
    事實之證明，不論係直接證據或間接證據，須於一般人均不
    致有所懷疑而得確信其為真實之程度，始得據為有罪之認定
    ，倘其證明尚未達於此程度而仍有合理懷疑存在時，本諸無
    罪推定之原則，自應為被告無罪之判決，故附加於自白之佐
    證，亦須達於無合理懷疑之程度，且非只增強自白之可信性
    為已足，仍須具備構成犯罪要件事實之獨立證據，亦即除自
    白外，仍應有足可證明犯罪之必要證據」，可資參照。
三、本件公訴意旨認被告丙○○涉犯上揭違反槍砲藥刀械管制條
    之罪嫌，無非係以被告於警詢及偵查中之自白為其主要論據
    。訊據被告丙○○於本院準備程序及審理中均堅詞否認持有
    上開扣案槍彈之犯行，並辯稱：係一位綽號「胚旭」之人，
    告知伊因其小弟發生糾紛被抓到警局，要伊出面頂罪，並約
    在中和景安捷運站見面，之後即告知伊槍枝種類、子彈幾顆
    ，及槍枝丟在那裡，要伊記住，並帶伊至新莊分局投案，當
    時綽號「胚旭」先給伊新臺幣（下同）12,000元，並告知伊
    之後會拿150,000 元給伊，可是之後即未再見到綽號「胚旭
    」之人等語，並參以證人即查獲之警員李志聰於本院審理時
    結證稱：「據報這家KTV 有聚眾行為，有可能有滋事的可能
    ，偵查隊派員及派出所大約有五、六十人到現場，到場把聚
    眾少年先控制，再來搜索該聚集地區，我們在貨車底下發現
    一包塑膠袋，發現改造手槍、一顆制式子彈‧‧‧現場五、
    六十位員警，因為我們是少年小組，滋事少年也是我們承辦
    ，後來這把槍丙○○不知透過誰，跟我們小組跟我們講槍彈
    是他的」，並經辯護人詰問「本件是否係丙○○到場後，才
    帶你們查獲槍彈？證人李志聰答：不是」（見本院審理卷附
    97年7 月17日審判筆錄）；況依上開證人李志聰之證述，本
    件係警員在臺北縣新莊市○○路69之111-1 號KTV 查獲有聚
    眾滋事之少年趙００及成年人唐國翰等31人，之後即在附近
    之車號649-RM大貨車車底下查獲上開槍彈，然當時被告並未
    在現場，且經警員詢問上開在場之少年與成年人均無人坦承
    持有上開槍彈，亦不知查扣之槍彈係何人所有，而被告卻自
    行投案，且承認上開查扣之槍彈為伊所有，此顯有違常情！
    益見被告丙○○於警詢及偵查中所為供述持有上開查扣之槍
    彈，實屬有疑。再證人乙○○於本院審理時亦證稱：「朋友
    介紹我認識（指介紹認識被告丙○○），說丙○○是專門替
    人頂罪的，經朋友介紹就是要替我頂罪，花蓮竊盜罪」（見
    本院審理卷附97年7 月17日審判筆錄），是被告辯稱係為人
    頂罪，應非子虛。又被告因罹患血友病專門為人頂替，此為
    本院審判時所得知，並有卷附臺灣板橋地方法院檢察署檢察
    官96年度偵字第27448 號起訴書及臺灣高等法院被告前案紀
    錄表在卷可徵。是以被告於本院準備程序及審理時翻異前供
    辯稱係為綽號胚旭之人頂替乙詞，應非虛枉，堪予採信。綜
    上所述，就被告丙○○被訴持有上開扣案槍彈之犯行部分，
    自不得僅憑被告於警詢及偵查中之自白作為認定有罪之唯一
    依據，故公訴人認被告持有槍彈之證據，嫌有不足。此外又
    查無其他積極證據足資證明被告丙○○涉有持有本件扣案槍
    彈之犯行，既不能證明被告犯罪，自應為被告無罪之諭知。
四、至被告丙○○所涉刑法第164條第2項之頂替罪部分，應由檢
    察官另行依法處理。
據上論斷，應依刑事訴訟法第301條第1項前段，判決如主文。
本案經檢察官吳文正到庭執行職務
中    華    民    國    97     年    7    月    31    日
                  刑事第五庭審判長法  官  陳  財  旺
                                  法  官  黎  錦  福
                                  法  官  潘  長  生
上列正本證明與原本無異。
如不服本判決，應於送達後10日內敘明上訴理由，向本院提出上
訴狀。
                                  書記官  彭  麗  紅
中    華    民    國    97     年    7    月    31    日


司法院資訊處製作；財團法人民間司法改革基金會備份。
